【裁判字號】    96,交聲,914
【裁判日期】    970219
【裁判案由】    聲明異議
【裁判全文】
臺灣臺南地方法院交通事件裁定         96年度交聲字第914號
移送機關    交通部公路總局嘉義區監理所臺南監理站
受處分人    乙○○
即異議人
上列受處分人因違反道路交通管理處罰條例案件，對於交通部公
路總局嘉義區監理所臺南監理站民國九十六年九月十四日所為之
裁決處分（處分案號：嘉監南字第裁７４－Ｚ00000000
號），聲明異議，本院裁定如下：
    主  文
原處分關於「未依規定車道行駛」部分撤銷。
乙○○汽車駕駛人，行駛高速公路，於駛進收費站繳費時，未依
標誌、標線、號誌指示過站繳費，處罰鍰新臺幣壹仟貳佰元。
其餘異議駁回。
    理  由
一、原處分意旨略以：異議人即受處分人乙○○（下稱異議人）
    於民國九十四年十一月九日十九時四十分許，駕駛車牌號碼
    ０１６１－ＬＶ（下稱０１６１－ＬＶ車）行經國道三號公
    路南向七十二公里處即龍潭收費站時，持現金未行駛找零收
    費車道，而行駛回數票專用車道，因未持回數票無法通過，
    異議人遂將０１６１－ＬＶ車停於車道上，下車至找零車道
    購買回數票，經在龍潭收費站執行交通稽查勤務之內政部警
    政署國道公路警察局第六隊警員以異議人有行駛於高速公路
    而未依規定行駛車道，以及駕駛車輛未隨身攜帶駕駛執照等
    違規情事為由，於同日開立內政部警政署國道公路警察局公
    警局交字第Ｚ00000000號舉發違反道路交通管理事
    件通知單（下稱本件舉發通知單）予以舉發，並經交通部公
    路總局嘉義區監理所臺南監理站（下稱原處分機關）認上揭
    違規事實明確，於九十六年九月十四日以嘉監南字第裁７４
    －Ｚ00000000號裁決書，就異議人上開行駛於高速
    公路而未依規定行駛車道部分，依處罰條例第三十三條第一
    項第三款、第六十三條第一項規定，裁處罰鍰六千元、並記
    違規點數一點，就異議人駕駛車輛未隨身攜帶駕駛執照部分
    ，依同條例第二十五條第一項第三款裁處罰鍰六百元（下稱
    原處分）。
二、聲明異議意旨略以：異議人於九十四年十一月九日十九時四
    十分許，駕駛０１６１－ＬＶ車行經國道三號七十二公里處
    之龍潭收費站，開窗拿回數票予收費員時，因風大致回數票
    被吹至車內某處，經向收費員說明後，收費員請其停到收費
    亭前方找，此時在收費亭前方之警員前來詢問，其向警員說
    明係因要找回數票才會在車道停車，惟警員並不理會其說明
    ，隨即開立本件舉發通知單，原處分容有不當，為此聲明異
    議請求撤銷原處分。
三、按汽車行駛高速公路，於駛進收費站前，應依標誌指示預為
    減速慢行，並依規定標誌、標線、號誌指示或交通勤務警察
    指揮順序行駛過站繳費，高速公路及快速公路交通管制規則
    第二十三條定有明文。再者汽車駕駛人駕駛汽車未隨身攜帶
    駕駛執照者，處三百元以上六百元以下罰鍰，處罰條例第二
    十五條第一項第三款立有規定。經查：
  (一)內政部警政署國道公路警察局第六隊警員以異議人於九十四
    年十一月九日十九時四十分許，駕駛其所有０１６１－ＬＶ
    車行經國道三號公路南向七十二公里處即龍潭收費站時，持
    現金未行駛找零車道，而行駛回數票專用車道，以及駕駛汽
    車未隨身攜帶駕駛執照等違規事實，開立本件舉發通知單予
    以舉發，並經原處分機關認上揭違規事實明確，依處罰條例
    第三十三條第一項第三款、第六十三條第一項第一款及第二
    十五條第三款，以原處分裁處異議人罰鍰六千六百元，並記
    違規點數一點等情，有本件舉發通知單及原處分各一份可稽
    。
  (二)證人即舉發時同在現場之警員甲○○除證稱：當時異議人係
    持現金行駛於不找零車道，收費小姐因為只能夠收回數票，
    就請異議人往前稍微通過收費站停在車道，再下車至找零車
    道購買回數票，異議人就將車子停在二個車道中間，開門下
    車並拿現金要至找零車道買回數票，我和同在龍潭收費站收
    費站找零車道執行交通稽查勤務之警員王凱文（即製作本件
    舉發通知之警員），看到異議人走過來買回數票，因為我們
    常在收費站值勤，知道車子如果突然停在收費站前方，駕駛
    人又下車拿錢過來的話，大概就是要來買回數票，我就詢問
    異議人如無回數票，為何走不找零車道，並要求提出證件，
    異議人表示其不曉得為何會走錯至不找零車道，收費小姐叫
    其下來買回數票，我向其表示持現金行駛不找零收費車道係
    屬違規，並請其出示駕照、行照，異議人只出示行照，並稱
    未攜帶駕照，我們就依規定開立本件舉發通知單交予其簽收
    ，異議人從未表示回數票掉在車上等語外，尚證稱：要開立
    本件舉發通知單之前，我還向異議人原本要通過之不找零車
    道之收費小姐查詢狀況，收費小姐表示異議人就是要持現金
    通過不找零車道，而且若駕駛人要拿回數票予收費小姐時，
    回數票掉落的話，收費小姐還會去追取掉落之回數票，且若
    確實回數票被風吹走，因為安全的關係，我們會讓駕駛人購
    買回數票並予以告誡，而不會開單舉發等語至明。
  (三)從而，本件舉發之警員係在視線清楚，並透過向異議人原本
    要通過之不找零車道收費小姐查證，始確認異議人違規之行
    為而開單舉發，應足以排除誤看或誤為判斷之疑慮，更況警
    員執行公務時，本身即受有行政懲處責任之監督，其到庭具
    結作證，更係以刑事責任擔保其證言之真實性，且其與異議
    人毫不相識，並無故舊怨隙，衡情應無設詞虛構之必要，更
    況參以若回數票係被風吹至車內某處，衡情異議人當於停車
    後在車內尋找回數票為是，然異議人卻是持現金至找零車道
    欲購買回數票，反而印證異議人並無回數票在車內之情狀等
    情綜合以觀，上開警員證述之本件違規及舉發之過程情節，
    應可採信，異議人之異議理由，無可為採。
  (四)從而，異議人駕駛０１６１－ＬＶ車行經國道三號高速公路
    南向七十二公里處即龍潭收費站時，未隨身攜帶駕駛執照，
    復持現金行駛回數票專用車道等違規事實，均堪予認定，惟
    查：
  (1)行為後法律或自治條例有變更者，適用行政機關最初裁處時
    之法律或自治條例，但裁處前之法律或自治條例有利於受處
    罰者，適用最有利於受處罰者之規定，行政罰法第五條立有
    規定；又處罰條例第三十三條業經修正，並經總統於九十四
    年十二月二十八日公布，而自九十五年七月一日開始施行，
    ，本件違規行為當時之修正前處罰條例第三十三條第一項，
    係規定汽車行駛於高速公路或設站管制之道路，而不遵管制
    之規定者，處汽車駕駛人三千元以上六千元以下罰鍰，然原
    處分機以原處分裁處時，就行經高速公路收費站，未遵守高
    速公路及快速公路交通管制規則第二十三條規定，而於駛進
    收費站繳費時，未依標誌、標線、號誌指示過站繳費之行為
    ，依修正後違反道路管理事件統一裁罰基準表備註欄所示，
    係屬修正後現行之處罰條例第三十三條第三項所指除同條前
    二項以外之其他違反管制規定行為，依同條第三項規定，得
    處行為人六百元以上一千二百元以下罰鍰，比較上述新舊法
    之規定內容，舊法之規定並未有利於異議人，依行政罰法第
    五條規定，本件關於異議人上開違規行為，應適用原處分機
    關裁處時即修正後現行之處罰條例第三十三條第三項規定處
    罰（異議人另外駕駛車輛未隨身攜帶駕駛執照之違規，因處
    罰條例第二十五條第一項僅將原條文之「左列」文字修正為
    「下列」，其餘處罰之要件及罰鍰數額均未修正，自無新舊
    法比較之必要）。
  (2)又高速公路收費站規畫之回數票專用收費車道，並非禁止異
    議人駕駛０１６１－ＬＶ車行駛之車道，僅是持現金者不得
    由該處繳費通過而已，亦即異議人上開行經高速公路收費站
    ，未遵守高速公路及快速公路交通管制規則第二十三條規定
    ，而於駛進收費站繳費時，未依標誌、標線、號誌指示，持
    現金從只收取回數票之收費車道過站繳費之行為，依前開所
    述，應依處罰條例第三十三條第三項規定處罰，而非同條第
    一項第三款所指「未依規定行駛車道」之違規行為，然原處
    分機關誤以同條例第三十三條第一項第三款、第六十三條第
    一項第一款及第二十五條第三款，就此部違規事實以原處分
    裁處異議人罰鍰六千元，並記違規點數一點，與法尚有不合
    ，自應將原處分關於「未依規定車道行駛」部分之裁處予以
    撤銷，另依處罰條例第三十三條第三項規定，並考量異議人
    已逾越本件舉發通知單所載到案期間（九十四年十一月二十
    四日）六十日以上，仍未到案聽候裁決之情況，參酌違反道
    路交通管理事件統一裁罰標準表之相關內容，就上揭撤銷部
    分改裁處異議人罰鍰一千二百元。
  (2)至於原處分機關就前開異議人駕駛車輛未隨身攜帶駕駛執照
    之違規部分，依處罰條例第二十五條第一項第三款規定，並
    參酌違反道路交通管理事件統一裁罰標準表之相關內容，裁
    處異議人罰鍰六百元，與法並無不當，異議人就該部分之異
    議，為無理由，該部分之異議應予駁回。
四、據上論斷，應依道路交通案件處理辦法第十九條、第二十條
    前段，裁定如主文。
中    華    民    國    97    年    2     月    19    日
                      交通法庭  法  官  陳威龍
以上正本證明與原本無異。
如不服本裁定，應於收受送達後5日內向本院提出抗告狀。（應
附繕本）
                                書記官  鄭吉裕
中    華    民    國    97    年    2     月    19    日


司法院資訊處製作；財團法人民間司法改革基金會備份。
